Inventaris van het fotoarchief (positieven) van Willem van de Poll (levensjaren 1895-1970), 1931-1968
Nationaal Archief, Den Haag
Fotocollectie Willem van de Poll, - positieven
Van de Poll / Positieven
1930-1960
8005
7,6 meter; 56 inventarisnummers
De collectie bestaat uit fotoafdrukken op papier (ontwikkelgelatinezilverdrukken) en uit papieren archiefbescheiden.
Nationaal Archief, Den Haag
Poll, Willem van de, 1895-1970
Het archief bestaat uit fotoafdrukken, vervaardigd door de fotograaf Willem van de Poll, betreffende o.a. reisreportages in Europa, het Midden-Oosten (met name Israël) en in Suriname en de Nederlandse Antillen, foto's van leden van het Koninklijk Huis, alsook mode- en reclamefoto's.
Archiefvorming
Geschiedenis van de archiefvormer
Willem van de Poll (13 april 1895 - 10 december 1970) behoort tot de belangrijkste fotografen van zijn generatie. Hij was al in de jaren ’30 – mogelijk al eerder – actief als reportagefotograaf, een specialisme dat in Nederland pas vooral na de Tweede Wereldoorlog beoefend zou worden. De bekendste vertegenwoordigers waren jonger dan Van de Poll: zo werd Cas Oorthuys in 1908 geboren, Carel Blazer in 1911, Emmy Andriesse en Charles Breijer in 1914, Sem Presser in 1917. Het niveau dat Van de Poll in de jaren ’30 bereikte is dan ook niet of nauwelijks door anderen geëvenaard. Zijn werk uit dat decennium is des te belangrijker en interessanter doordat hij als enige of een van de zeer weinigen op zo’n schaal en niveau in het buitenland fotografeerde; het naoorlogse werk wordt wel door anderen geëvenaard.
Van de Poll heeft veel gereisd, zowel voor als na de oorlog. Daardoor zijn er foto’s aanwezig van bijvoorbeeld Polen (1934), IJsland (1934), Egypte (1935), Berlijn (1935) en Parijs (1935). Van de Poll volgde een opleiding in Wenen aan de Graphische Lehr- und Versuchsanstalt, en verrichtte werkzaamheden als politiefotograaf. Hij startte begin jaren twintig een loopbaan als fotojournalist, en heeft medio jaren ’30 enige tijd in Parijs gewoond. Zijn werk werd gedeeltelijk via buitenlandse persbureaus verspreid. Meer dan anderen was Van de Poll een fotograaf die zich buiten de eigen landsgrenzen bewoog, vooral vóór de oorlog. Niet alleen Europa was zijn werkterrein, maar ook de overzeese gebiedsdelen en het Midden-Oosten.
Van de Poll werkte als zelfstandig fotograaf. Hij zal diverse malen als freelancer in opdracht hebben gewerkt, maar was ook in dienst van Philips, het Militair Gezag en Anefo (en mogelijk andere) en was gelieerd aan fotopersbureaus als Schostall (Parijs/Wenen/Milaan), Associated Press (Berlijn) en Black Star (New York). Hij verkocht niet alleen zijn foto’s aan tijdschriften en persbureaus, maar maakte er ook kant en klare artikelen van, bestaande uit tekst, foto’s en bijschriften van zijn hand.
Van de Poll heeft niet alleen reportagefoto’s gemaakt, maar ook portret-, mode- en reclamefoto’s. Mode- en reclamefotografie werden in Nederland in de jaren ’30 evenmin door velen beoefend. Van de Poll paste de principes van de Nieuwe Fotografie geregeld toe (diagonalen, lage standpunten, etc.) en was aanvankelijk dus niet alleen in zijn onderwerpskeuze, maar ook in zijn esthetica een moderne fotograaf. De portretten zijn daarentegen vrij conventioneel.
Hij is gehuwd geweest met Gezina Sanders, met wie hij twee kinderen kreeg, en met Nell Langlais en Hildegard Eschen. Gedurende zijn laatste levensjaren heeft hij in Zwitserland gewoond.
Geschiedenis van het archiefbeheer
Het fotoarchief is door Van de Poll zorgvuldig beheerd. Om het te kunnen exploiteren heeft hij het ontsloten door middel van een - incompleet - kaartsysteem. De afdrukken van de foto's heeft hij op onderwerp en per land geordend.
Bij de verhuizing naar Zwitserland kwam het fotoarchief ook daar terecht. Na het overlijden van zijn vrouw Hildegard in 1972 komt het archief in het bezit van een nicht van Hildegard, Eva Numann-Katzenstein. Zij brengt het archief weer terug naar Nederland en brengt het in 1988 onder bij het Film- en Fotoarchief van de Rijksvoorlichtingsdienst in Den Haag, in 1993 gevolgd door een aanvulling.
In december 1996 heeft de Rijksvoorlichtingsdienst haar gehele historische fotocollectie overgedragen aan het Algemeen Rijksarchief, waaronder het archief van Van de Poll. In augustus 1998 heeft mevrouw Numann-Katzenstein ermee ingestemd dat het gehele fotoarchief, met alle rechten daaraan verbonden, in eigendom aan de Staat der Nederlanden is overgegaan en in beheer komt bij het Algemeen Rijksarchief, thans Nationaal Archief.
De verwerving van het archief
Overige
Inhoud en structuur van het archief
2.24
Inhoud
Het archief Van der Poll, dat uit negatieven, afdrukken en documentatie bestaat, is ook een van de belangrijkste fotocollecties van het NA. Onder de circa 30.000 afdrukken bevinden zich vele dubbele afdrukken en een bescheiden aantal moderne afdrukken van glasnegatieven (waarvan - soms - ook originele afdrukken aanwezig zijn) en een klein aantal foto's die door anderen gemaakt zijn. In doos 28, map Modellen, bijvoorbeeld zitten moderne afdrukken van glasnegatieven, terwijl originele afdrukken (vintageafdrukken) van dezelfde negatieven in doos 36 zitten. In doos 21, map Bevrijding, zitten 3 afdrukken van Sem Pressers foto van de onderhandelingen in Hotel De Wereld in Wageningen (mei 1945, HL 2785), waarvan één met stempel Van de Poll.
Van de Poll kan een ‘omnivoor’ genoemd worden. Gevolg is dat niet al zijn werk even interessant is, maar er zitten vele goede foto’s in zijn collectie en het gemiddelde niveau is hoog. Slechts een klein deel van zijn opnamen is in Nederland gemaakt.
Uit de periode 1940-1945 zijn zeer weinig foto's aanwezig.
Ordening van het archief
De losse fotoafdrukken (positieven) zijn op onderwerp geordend, eerst op onderwerp (van ambacht tot zomer, doos 21-36), daarna op land (van Amerika tot Zuid-Europa, doos 37-50). De indeling is echter soms enigszins willekeurig. De dozen 51 en 52 ('diversen') bevatten de niet geordende foto's die eigenlijk in een van de andere dozen thuishoren. De opgeplakte contactafdrukken (doos 6-20) zijn in grote series bijeen gehouden, welke hoofdzakelijk op land geordend zijn.
Het kaartsysteem dat door Van de Poll zelf is aangelegd, is niet eenvoudig te gebruiken. Het geeft een globaal overzicht van de inhoud, maar het vinden van een afdruk (positief) is lastig. Wel kan in de Beeldbank gezocht worden op fotonummer.
Aanwijzingen voor de gebruiker
Openbaarheidsbeperkingen
Schenking van een niet-overheidsarchief
Materiële beperkingen
Wegens de slechte staat van de verpakking van het archief is raadpleging van de originele foto's tijdelijk niet mogelijk.
Aanvraaginstructie
Openbare archiefstukken kunnen online worden aangevraagd en gereserveerd. U kunt dit ook via de terminals in de studiezaal van het Nationaal Archief doen. Om te kunnen reserveren dient u de volgende stappen te volgen:
U maakt een profiel aan op www.gahetna.nl, en logt vervolgens in
Via de archiefinventaris (alleen de beschrijvingen met rode nummers) selecteert u het gewenste archiefstuk door op de knop 'Reserveren' te klikken
In het volgende scherm geeft u aan op welke dag u het archiefstuk wilt inzien
Indien u zich bevindt in de studiezaal en een tafelnummer heeft ontvangen kunt u dit nummer vermelden. Als u geen tafelnummer heeft kunt u tafelnummer 777 laten staan
Vervolgens bevestigt u uw reservering door deze te versturen.
Verwant materiaal
Beschikbaarheid van kopieën
Het fotocollectie is gedigitaliseerd en is via het internet in de beeldbank van het Nationaal Archief te raadplegen. Sommige foto's zijn afgedrukt in kranten, tijdschriften en in fotoboeken.
Afgescheiden archiefmateriaal
Bij de bewerking van het archief in het kader van het programma Beelden van de toekomst is het archief in twee deelbestanden opgesplitst. Hiervoor zijn afzonderlijke toegangen beschikbaar:
2.24.14.01 - Fotocollectie Willem van de Poll, - Positieven (deze toegang)
2.24.14.02 - Fotocollectie Willem van de Poll, - Negatieven
Verwante archieven
Van de Poll heeft niet alleen als zelfstandig fotograaf gewerkt, maar was ook in dienst van Philips, het Militair Gezag en Anefo (en mogelijk andere). Een deel van zijn negatieven is om die reden aanwezig in de Anefo-collecties.
Publicaties
Louis Zweers, Willem van de Poll 1895-1970, Warnsveld 2005
Beschrijving van de series en archiefbestanddelen
- Positieven, A.
  - Contactafdrukken., 1932-1960; 6-20; 15 dozen
    - België. Brugge in de winter., 6
      Negatiefnummers 7515 - 7531
      Niet raadpleegbaar
    - België. Laroche, Bastogne (war memorial)., 6
      Negatiefnummers 11403 - 11434
    - Denemarken., 6
      Negatiefnummers DK 1 t/m DK 671
      Zie ook doos 5
    - Duitsland/Oostenrijk. Alfabetisch op plaats., 6
      Negatiefnummers 8000; 11000 - 12000
    - Engeland. Interieurs landhuizen., 7
      Negatiefnummers 10300 en verder
      In enveloppe
    - Engeland. Londen: Hyde Park, pub en Bank Holiday., 7
      Negatiefnummers 9004 e.v. en 12050 e.v. en 7557 e.v.
    - Engeland. Schotland, sheep dog trial., 7
      Negatiefnummers 7500 e.v.
      Bijschriften en typoscript in Nederlands
    - Frankrijk. Diverse series., 7
      Negatiefnummers FR 100 t/m FR 970; 5700 e.v.
    - Ierland. Dublin., 7
      Negatiefnummers 7748 t/m 7810
      Bijschriften in Engels, echter andere nummering dan foto's
    - Ierland. Irish sweep stake., 7
      Negatiefnummers 7786 t/m 7806
      Typoscript in Engels.
    - Italië. Diverse series., 7
      Negatiefnummers 8100 e.v. en 9000 e.v.en 12700 e.v.
      Enkele bijschriften in het Nederlands.
    - Nederland. Diverse series: ANWB, kaasmarkt, molens., 8
      Negatiefnummers 3500, 7500-9000 en 10000 - 13300
    - Portugal. Lissabon, Estoril., 8
      Negatiefnummers 5770 - 5780
    - Spanje. Kurkindustrie, Barcelona, markten., 8
      Negatiefnummers SP 100 - SP 331
      Met bijschriften
    - Zwitserland. Diverse series: E.M. Remarque, Lago Maggiore., 8
      Negatiefnummers 11700 - 13340
    - Israel. Diverse series (I)., 9
      Negatiefnummers ISR 1 t/m ISR 1668
    - Israel. Diverse series (II)., 9
      Negatiefnummers ISR 22 t/m ISR 1604
    - Israel. Diverse series., 10
      Negatiefnummers 2000 t/m 4089
    - Israel. Diverse series., 11
      Negatiefnummers 4090 t/m 5128
    - Israel. Diverse series., 12
      Negatiefnummers 5129 t/m 6142
    - Jordanië. Diverse series., 13
      Negatiefnummers JOR 1 t/m JOR 770
    - Libanon. Diverse series., 13
      Negatiefnummers LIB 1 t/m LIB 433
    - Egypte. Diverse series., 13
      Negatiefnummers EGT 1 t/m EGT 68, 5600-5700
    - Syrië. Diverse series., 14
      Negatiefnummers SYR 1 t/m SYR 334, 11400
    - Israel / Egypte / Jordanië / Syrië. Diverse series., 14
      Negatiefnummers diverse series
    - Antillen. Diverse series (I)., 15
      Negatiefnummers ANT 1 t/m ANT 627
    - Antillen. Diverse series (II)., 15
      Negatiefnummers ANT 629 t/m ANT 1077
    - Antillen en Venezuela. Diverse series, dansen, duiken., 15
      Negatiefnummers ANT 1078 t/m ANT 1515, 15-000-1
    - Suriname. Diverse series., 16
      Negatiefnummers SUR 1 t/m SUR 811
    - Suriname. Koninklijk Bezoek. Diverse series., 16
      Negatiefnummers 16-137-2 t/m 21-196-5
    - Suriname en Nederlandse Antillen. Diverse series., 16
    - Indonesië en Malakka. Diverse series., 16
      Negatiefnummers IND 512 t/m IND 600
    - Suriname. Diverse series., 17
    - Suriname. Diverse series., 17
      Negatiefnummers SUR 812 t/m SUR 1864
    - Suriname. Diverse series., 17
      Negatiefnummers SUR 1865 t/m SUR 2124
    - Suriname. Diverse series., 17
    - Koninklijk Huis. Portretten Prinses Beatrix. 1946, 18
    - Koninklijk Huis. Soestdijk., 18
      Negatiefnummers SK III 1 t/m SK III 39
    - Koninklijk Huis. Soestdijk., 18
      Negatiefnummers SK IV 1 t/m 56
    - Koninklijk Huis. Alle vier prinsesjes., 18
      Negatiefnummers L 1 t/m L 23
    - Koninklijk Huis. Aan boord jacht Piet Hein., 18
      Negatiefnummers LT 1 t/m LT 18
    - Koninklijk Huis. Kees Boekeschool., 18
      Negatiefnummers B 1 t/m B 56
    - Koninklijk Huis. Soestdijk., 18
      Negatiefnummers SK I t/m SK 49
    - Koninklijk Huis. Diverse foto's., 18
      Negatiefnummers HB 1 t/m HB 8
    - Koninklijk Huis. Defilée Soestdijk., 18
      Negatiefnummers KW 1 t/m KW 6
    - Koninklijk Huis. Expositie Wilhelmina., 18
      Negatiefnummers WB 1 t/m WB 6
    - Koninklijk Huis. Bijschriften serie Soestdijk., 18
    - Koninklijk Huis. Diverse series., 18
    - Personen. Eduard van Beinum., 18
      Negatiefnummers 10746 t/m10797
    - Personen. U.F.M. Dellaert., 18
      Negatiefnummers 10628 t/m 10676
    - Personen. Eppo Doeve., 18
    - Personen. Alfons Fink. 1953, 18
      Negatiefnummers 8830 t/m 8843
    - Personen. Vincent van Gogh. Herinneringen in Arles en St. Rémy., 18
    - Personen. Rudolf Nelson., 18
      Negatiefnummers 8791 t/m 8829
    - Personen. Gerard Rutten., 18
      Negatiefnummers 10518 t/m 10551
    - Soesterberg. Uitreiken MHO aan Prins Bernhard. 1946, 19
      Negatiefnummers SB 1 t/m SB 46
    - Kinderen. Yvonnetje., 19
      Negatiefnummers 7648 t/m 7655
    - Kinderen., 19
      Negatiefnummers Wi 1 t/m Wi 24
    - Kok in keuken., 19
      Negatiefnummers 10827 t/m 10856
    - Zwemmen en zonnebaden., 19
      Negatiefnummers 7150 t/m 7203
    - Nederlands Elftal. Lenstra, vd Leck, Terlouw, vd Weerd, Schijvenaar, Kraak, Groeneveld, Biebrouck, Melis, van Schijndel, Kuneman, van der Tuyn. 1951, 19
      Negatiefnummers 7952 t/m 7991
    - Moedermelkcentrale., 19
      Negatiefnummers 10680 t/m 10745
    - Koppen met karakter., 19
      Negatiefnummers 12095 t/m 12102
    - New York., 19
    - Bevrijding. Zuid-Nederland. 1944, 19
      Negatiefnummers 1 t/m 23
    - Bevrijding. Amsterdam. 1945, 19
      Alleen bijschriften
    - Rijnvaart., 19
      Negatiefnummers R 1 t/m R 868
    - Diversen., 20
      Contactafdrukken in envelopjes. Dubbel?
  - Foto's geordend naar onderwerp., 1932-1960; 21-36; 26 dozen
    - Ambachten. Glaskunst Leerdam. Producten en personeel, 21; 14 afdrukken glasnegatieven en ca. 40 vintageafdrukken
      Negatiefnummers 6400 serie en 5000, 10000 - 12000
      Documentatie en bijschriften
    - Ambachten. Productie klompenmakerij, 21; 4 vintageafdrukken
      Negatiefnummers 2200
    - Ambachten. Mensen achter spinnewiel, 21; 4 afdrukken glasnegatieven
      Negatiefnummers 7500
    - Archeologie. Beelden in Egypte, 21; ca. 34 vintageafdrukken
      Negatiefnummers 13100
    - Ballet. Uitvoering Koninklijk Deens Ballet, 21; 2 vintageafdrukken
      Negatiefnummers DK-628
    - Beroepen. Diversen, 21; ca. 200 diverse afdrukken
      Negatiefnummers divers
    - Bevrijding. Nederland, 21; ca. 400 diverse afdrukken
      bevat ook foto's van Sem Presser.
    - Bevrijding. Nederland. Prins Bernhard 1945, 22; ca. 250 vintageafdrukken
      Negatiefnummers meestal geen nummering
      Bevat ook foto's van andere fotografen
    - Bibliotheek Madame Chauvel. Frankrijk, 22; 1 afdruk glasnegatief
      Negatiefnummers 6427
    - Bloemen. Kwekerijen, kassen, bloemenshows, close ups, 22; ca. 150 vintageafdrukken en afdrukken glasnegatieven
      Negatiefnummers 32-0000 t/m 35-000, 2000 t/m 5000
    - Boerenleven. Melken, ploegen, waslijn. Nederland, 22; 3 afdrukken glasnegatieven
      Negatiefnummers 995, 3535, 3686
    - Breien. Modellen met gebreide kleding, 22; ca. 40 afdrukken glasnegatieven
      Negatiefnummers 6500, 7100
    - Bruggen. Diverse bruggen in Nederland, 22; 5 vintageafdrukken
      Negatiefnummers 33-000, 3237
      Bevat ook foto andere fotograaf
    - Cowboys., 22; ca. 200 vintageafdrukken en afdrukken glasnegatieven
      Negatiefnummers 6200
      Zie ook doos 29: Portretten: Paul Cozé
    - Damestassen en riemen. Close ups, 22; 15 afdrukken glasnegatieven
      Negatiefnummers 6500 en ongenummerd
    - Deltawerken. Nederland. Afsluitdijk 1932, 22; 5 vintageafdrukken
      Negatiefnummers 32-000
      Beschrijving onjuist, het betreft de Afsluitdijk.
    - Dieren. Apen, giraffen, leeuwen, schapen, geiten, varkens etc., 23; ca. 120 vintageafdrukken
      Negatiefnummers 31-000 t/m 34-000, 3900, 13104 t/m 13107
      Bijschriften voor 4 foto's.
    - Dieren. Katten en honden. Serie Schotse Collie 1960, 23; 10 vintageafdrukken
      Manuscript, typoscript, bijschrift(en)
    - Dieren. Honden, div. portretten, 23; 30 vintageafdrukken
      Negatiefnummers 6300 - 7500
    - Dieren. Katten, div. portretten, 23; 20 vintageafdrukken en afdrukken glasnegatieven
      Negatiefnummers 32-2300
    - Dieren. Jonge katten en honden (voorjaar/nieuw leven), 23; 6 contactafdrukken en vintageafdrukken
      Negatiefnummers 900, 2800, 2900
    - Eretekens. Medaille uit de oorlog 1870-1871, 23; 1 afdruk glasnegatief
      Negatiefnummers 7089
    - Folklore. Sinterklaas in Amsterdam, 23; 8 vintageafdrukken
      Negatiefnummers 11600
    - Folklore. Klederdrachten rond het IJsselmeer, 23; 17 afdrukken glasnegatieven
      Negatiefnummers 3000 - 5000
      Zie ook doos 60
    - Folklore. Circusacts, 23; ca. 200 vintageafdrukken
      Negatiefnummers geen
      (in aparte envelop opgeborgen)
    - Folklore. Stierengevechten in Nîmes, Frankrijk. Corrida. ca. 1960, 23; ca. 30 vintageafdrukken
      Negatiefnummers 5900 - 6000, 34-5997
      Met Nederlandse bijschrift(en) en typoscript Ook bewijsexemplaar
    - Folklore. Draaksteken in het open veld, 23; 20 vintageafdrukken
      Negatiefnummers geen nummering
    - Folklore. Portretten Eva Waldschmidt 1933, 23; 4 vintageafdrukken
      Negatiefnummers 33-3900
    - Gebouwen. Molens en kerken Edam, 23; 25 vintageafdrukken
      Negatiefnummers 32-2000
    - Geldwezen. Kluizen Nederlandsche Bank Amsterdam 1933, 23; 6 vintageafdrukken
      Negatiefnummers 33-2700
    - Herfst. Regen, herfstlicht, bladeren in Nederland 1932, 23; 30 vintageafdrukken
      Negatiefnummers 32-0000 t/m 33-4000
    - Indianen. Indianen poserend in fotostudio in Frankrijk, 24; 32 afdrukken glasnegatieven
      Negatiefnummers 6200-6400
    - Industrie. Diamant, 24; 15 vintageafdrukken
      Negatiefnummers 550, 32500
      Bevat ook documentatie, correspondentie en foto's van andere fotografen
    - Industrie. Philips? en papier-, glasindustrie in Nederland, 24; ca. 100 vintageafdrukken
      Negatiefnummers 1200, 2800, 11000 - 11100
    - Industrie. Philips. Medische producten, fabrieken, personeel in Nederland o.a. 1941, 24; ca. 200 vintageafdrukken
    - Industrie. Hajenius. Personeel en sigarenrokers, 25; 13 afdrukken glasnegatieven
      Negatiefnummers 5600 serie
    - Industrie. Zilverfabriek Gerritsen en Van Kempen. Bedrijf en personeel in Zeist, 25; ca. 140 afdrukken glasnegatieven en 13 vintageafdrukken
      Negatiefnummers deels 5100 nrs en div. (33-3720, E 1409)
    - Internationaal Gerechtshof. Rechtszaal in Den Haag. 1952, 25; 15 vintageafdrukken
      Negatiefnummers 8600 serie
      Documentatie.
    - Jacht. Jacht in het veld in Nederland o.a. 1943, 25; ca. 200 vintageafdrukken
      Negatiefnummers wel codes, geen doorlopende nummering
    - Jacht. Diepzeeduiken Curaçao, 25; 10 vintageafdrukken
      Negatiefnummers 9-82-12 - 10-88-2
      Bijschriften en documentatie. Ook foto's die niet van Van de Poll zijn.
    - Kerstmis. Stillevens van bomen, ballen, kaarsen, 25; ca. 50 vintageafdrukken
      Negatiefnummers 2400, 3800, 4000, KT 50 en KER 11
    - Kinderen. Baby's, peuters, kinderen (I), 26; ca. 40 vintageafdrukken en afdrukken glasnegatieven
      Negatiefnummers 33-2700, 650, 3300, 6600, 3-24-4
    - Kinderen. Lente op de boerderij in Nederland 1943, 26; ca. 40 vintageafdrukken
      Negatiefnummers HK 300, zonder nummer
      In aparte envelop, het betreft niet specifiek kinderen
    - Kinderen. Baby's, peuters, kinderen (II), 26; ca. 100 vintageafdrukken
      Negatiefnummers div.
    - Klederdrachten. Klederdracht in Marken en Volendam, 26; 10 vintageafdrukken
      Negatiefnummers 2080, 12040
    - Kunst. Schilderes achter haar ezel 1933, 26; 3 vintageafdrukken
      Negatiefnummers 33-0000
    - Kunst. Schilderijen van Vincent van Gogh en plaatsen in omgeving Arles en St. Remy, Frankrijk, 26; 30 vintageafdrukken
      Negatiefnummers 6000
    - Kunst. Restauratie Rembrandts' Nachtwacht 1956, 26; 25 vintageafdrukken
      Negatiefnummers 10310
      Typoscript en bijschrift(en) bewijsexemplaar
    - Landbouw. Boeren op het land, 26; 25 vintageafdrukken
      Negatiefnummers 2000, 12000
    - Landbouw. Boerenleven., 26; 40 vintageafdrukken
      Bijschriften op foto.
    - Lente. Diverse bloemen. Modellen met jonge beestjes, 27; 14 contactafdrukken en vintageafdrukken
      Negatiefnummers 4100, 4400
      Contactafdrukken
    - Luchtvaart. Vliegtuigen, vliegvelden, personen 1933-1935, 27; ca. 100 vintageafdrukken
      Negatiefnummers 33-0000; 34-0000, 35-0000
    - Luchtvaart. Fokker. Vliegtuigen, vliegvelden, personen, 27; ca. 35 vintageafdrukken
      Negatiefnummers veel zonder nummer; R600,
      Ook foto's van andere fotografen
    - Luchtvaart. Huisstijl KLM., 27; ca. 80 vintageafdrukken en afdrukken glasnegatieven
      Negatiefnummers 8500, 8700
      Ook foto's van andere fotografen. Ook documentatie
    - Mannen. Portretten, 27; ca. 50 vintageafdrukken
      Negatiefnummers 2300, 2500, 300, 32-0000, 33-0000
    - Markten. Waterlooplein, Damrak., 27; ca. 200 vintageafdrukken
      Negatiefnummers 1000, 32-0000. Zonder nummer
      Ook foto's van andere fotografen.
    - Mensen. Portretten, 27; ca. 40 afdrukken glasnegatieven
      Negatiefnummers diverse nummers
    - Mode. Kleding en stoffen, 27; 20 vintageafdrukken en afdrukken glasnegatieven
      Negatiefnummers 2000, 5000, 6400
    - Modellen. Portretten, 28; ca. 60 afdrukken glasnegatieven
      Negatiefnummers 6200, 7200. Zonder nummer
    - Moedermelkcentrale. Nederland 1948, 28; 10 vintageafdrukken
      Negatiefnummers 10-6000, 10-7000. Zonder nummer
      Ook bijschriften, documentatie en typoscript Zie ook doos 30
    - Molens. Nederland. Diverse molens, 28; 4 vintageafdrukken
    - Monument. Herdenkingsmonument Engelandvaarders, 28; 1 vintageafdruk
      Negatiefnummers LON-6
    - Muziek. Portretten muzikanten, 28; 6 vintageafdrukken
    - Muziek. Frankrijk: troubadour van de Seine, 28
      Negatiefnummers FR 206 - FR 237
      Alleen bijschriften, documentatie en typoscripten
    - Natuur. Parken, branding, planten, 28; 22 vintageafdrukken en afdrukken glasnegatieven
    - Ontwikkelingshulp. Midden Oosten. United Nations Relief Work Agency 1953, 28; 40 vintageafdrukken
      Negatiefnummers 11400, 15000
      Serie met bijschriften op achterkant foto's. Ook serie van andere fotograaf
    - Parfumflacons. Gestileerde opnames, 28; ca. 40 afdrukken glasnegatieven
      Negatiefnummers 6500, 6600
    - Pasen. (Paas)eieren, kuikens, paashazen, 28; 6 contactafdrukken & 8 vintageafdrukken
      Negatiefnummers 4100, 4200
    - Personen. Portretten, o.a. Eva Waldschmidt, 28; 4 vintageafdrukken
    - Personen. Portretten staatslieden, 28; ca. 75 vintageafdrukken
      Negatiefnummers diverse nummers; ook zonder aanduiding
    - Personen. Familie A. Plesman, 29; 1 vintageafdruk
      Negatiefnummers
      Niet duidelijk of dit een foto van Van de Poll is
    - Personen. Moshe Sjaret [Moshe Shertok] 1948, 29; 2 vintageafdrukken
      Negatiefnummers ISR 1414, ISR 1416
      Portretten met bijschrift
    - Personen. H. Zaniewski, J. Pilsudski, kapitein Hartmann, J. Moscicki, 29; 12 vintageafdrukken
      Negatiefnummers 5100
    - Personen. Herman Heijenbrock, 29; 1 vintageafdruk
      Negatiefnummers 10588
    - Personen. Prof. Edward Wittig, 29; 3 vintageafdrukken
      Negatiefnummers 5300
    - Personen. Golda Meir, 29; 8 vintageafdrukken
      Negatiefnummers ISR 5522
    - Personen. Eduard van Beinum, 29; 8 vintageafdrukken
      Negatiefnummers 10700. Zonder nummer
    - Personen. Eppo Doeve, 29; 30 vintageafdrukken